【裁判字號】    88,簡上,161
【裁判日期】    890530
【裁判案由】    建築法
【裁判全文】
臺灣板橋地方法院刑事判決                        八十八年度簡上字第一六一號
    上  訴  人  甲○○
    即  被  告
右列上訴人因建築法案件，不服本院八十八年度板簡字第二九五號中華民國八十八年
九月二日第一審判決（聲請案號：八十七年度偵字第一五八０六號），提起上訴，本
院管轄之第二審合議庭判決如左：
    主  文
原判決撤銷。
甲○○共同違反依建築法規定停止供電之建築物，非經主管建築機關審查許可，不得
擅自使用之規定，未經許可擅自使用，處有期徒刑肆月，如易科罰金以參佰元折算壹
日。
    事  實
一、甲○○與丙○○、乙○○、練一峰等人（後三人未據起訴）均知依建築法規定停
    止供電之建築物，非經主管建築機關審查許可，不得擅自使用．亦均知悉台北縣
    板橋市○○路○段三之四號五樓建築物，前因違反建築法第七十三條規定作為「
    貴族世家」ＫＴＶ店使用，經台北縣政府工務局會同台灣電力公司，於民國（下
    同）八十五年十二月十三日，依建築法第九十條規定執行斷電在案，該建築物係
    斷電後經「貴族世家」經營人擅自接電使用，竟基於犯意聯絡，於八十六年七月
    間，合資受讓「貴族世家」ＫＴＶ店，並將之更名為「杜佬誌」ＫＴＶ店，未經
    主管建築機關審查許可，共同擅自使用該建築物，迄於八十七年五月間，甲○○
    退出經營，未繼續使用上開建築物，惟丙○○仍利用甲○○名義擔任「杜佬誌」
    ＫＴＶ店負責人，嗣於八十七年七月八日十九時四十五分許，為台北縣政府聯合
    查報小組查獲上情。
二、案經臺北縣政府移送臺灣板橋地方法院檢察署檢察官偵查起訴。
    理  由
一、訊據被告甲○○矢口否認右開違反建築法犯行，辯稱：當時是丙○○私自利用伊
    名義登記為「杜佬誌」ＫＴＶ酒店負責人，伊實際上並非負責人，且亦不知該建
    築物曾斷水、斷電云云。
二、然查：
（一）本件台北縣板橋市○○路○段三之四號五樓建築物，前因違反建築法第七十三
      條規定作為經營「貴族世家」ＫＴＶ店使用，為台北縣政府以八十五年八月二
      十三日（八五）北府工使字第二九四一七三號函送行政處分書，處負責人邱榮
      祥新台幣（下同）六萬元罰鍰；復以八十五年十二月四日（八五）北府工使字
      第四二九０五五號函令停止使用或恢復停止使用，併處負責人邱榮祥六萬元罰
      鍰，嗣於八十五年十二月十三日，經台北縣政府建設局會同台灣電力公司，依
      建築法第九十條規定執行斷電。另於八十六年三月二十五日、七月二十九日先
      後以（八六）北府工使字第一０三四二號函、北工使字第Ｃ甲－九四二號函命
      令停止使用，復處負責人邱榮祥六萬元罰鍰，此經台北縣政府八十七年七月二
      十一日八七北府工使字第二二三二一七號函敘甚詳，並有前揭行政處分函令、
      台北縣政府執行斷電記錄表影本在卷足憑。
（二）又台北縣政府聯合查報小組於八十七年七月八日十九時四十五分許，至台北縣
      板橋市○○路○段三之四號五樓查察，發現該址改經營「杜佬誌」ＫＴＶ店，
      仍繼續接電使用，其登記負責人為被告甲○○等情，亦經證人即台北縣政府聯
      合查報小組人員宋忠業、王全華於八十七年十月十九日偵訊時證述明確（見八
      十七年度偵字第一五八０六號偵查卷第四十四頁背面偵訊筆錄），另有台北縣
      建築物公共安全之構造及設備檢查記錄表、台北縣政府聯合查報小組稽查違規
      商業活動現場紀錄表影本可稽。
（三）另證人練一峰於本院八十九年二月二十四日調查時陳稱：我是股東，股東還有
      丙○○、乙○○、甲○○。八十六年七月間，頂下這個店，當時是甲○○在當
      負責人，到八十七年五月時換成丙○○在處理，我們是合資．．．．．我們接
      下店時就已有電了。乙○○陳稱：八十七年五月時，我們就退股了，先前是甲○○當負責人，後來換成丙○○，但是丙○○帳算得不是很清楚，我跟甲○○
      就退股了．．．．．我們接下電時就已有電了等語（見本院八十九年二月二十
      四日調查筆錄）。被告甲○○於八十七年十月二十九日偵訊時供稱：（你於擔
      任期間電如何來？）是我接手就有電。（有無交過電費？）沒有。（何時擔任
      負責人？）到八十七年七月八日都還是，現在是何國樑他們在做。（何時開始
      經營？）大約是八十七年三至五月份開始經營。（有無商登？）有申請但沒執
      照，但有申請設籍課稅，以我名義當負責人等語（見八十七年度偵字第一五八
      ０六號偵查卷第四十八頁背面偵訊筆錄）。
（四）由上等情觀之，本件台北縣板橋市○○路○段三之四號五樓建築物前因違反建
      築法第七十三條規定作為「貴族世家」ＫＴＶ店使用，業經台北縣政府函令停
      止使用，並依法執行斷電在案，惟被告甲○○與練一峰、乙○○、丙○○於八
      十六年七月間，集資受讓「貴族世家」ＫＴＶ店時，該建築物已有電力設施，
      其等於使用該建築物經營「杜佬誌」ＫＴＶ店之期間，未完備商業登記程序，
      復未繳納任何電費，顯然均知悉該建築物係斷電後再由「貴族世家」ＫＴＶ經
      營者擅自接電，其等未經台北縣主管建築機關之審查許可，無視主管機關之禁
      令，利用原「貴族世家」ＫＴＶ業者擅自裝置之電力設備續行使用上開建築物
      ，已違反建築法第九十四條之一前段之規定，被告甲○○辯稱：本案是丙○○
      私自利用伊名義登記為「杜佬誌」ＫＴＶ負責人，伊實際上並非負責人，且亦
      不知該建築物曾斷水、斷電云云，純屬畏罪避重就輕之詞，不足採信，本件事
      證明確，被告甲○○犯行堪以認定。
三、被告甲○○與未據起訴之練一峰、乙○○、丙○○均明知本案建築物為經主管機
    關依建築法規定停止供電之建築物，非經主管建築機關審查許可，不得擅自使用
    ，仍未經許可，擅自使用，核被告所為係犯建築法第九十四條之一後段之罪。被
    告甲○○與練一峰、乙○○、丙○○彼此間，有犯意聯絡及行為分擔，為共同正
    犯。又被告甲○○自八十六年七月間起至八十七年三月前止之違犯建築法第九十
    四條之一後段罪行，起訴事實雖未載明，惟此與被告甲○○原被訴之違反建築法
    行為間有繼續犯之實質上一罪關係，仍為起訴效力所及，本院應併予審究。原審
    以被告甲○○犯行明確，依法論罪科刑，原非無見。惟本件尚有共犯練一峰、乙○○、丙○○。又被告甲○○係自八十六年七月間起，與練一峰、乙○○、丙○○利用原有電力設施，集資共同經營「杜佬誌」ＫＴＶ酒店，迄於八十七年五月
    間，被告甲○○退出經營，僅仍掛名擔任「杜佬誌」ＫＴＶ店負責人（理由詳後
    述）。起訴事實及原審未予詳查，認被告甲○○單獨犯建築法第九十四條之一後
    段之罪，並認被告甲○○為私自接電使用，犯罪時間為八十七年三、月間至八十
    七年七月八日止，均有未洽，被告甲○○上訴指稱原判決為不當，雖無理由，然
    原判決既有可議之處，仍應撤銷改判。爰審酌被告甲○○犯罪動機、目的、情節
    、違法使用經斷電之建築物經營ＫＴＶ店對公共安全所生危害，及犯罪後態度等
    一切情狀，諭知如主文所示之刑，並諭知如易科罰金之折算標準，以資懲戒。
四、公訴意旨另稱：被告甲○○明知台北縣板橋市○○路○段三之四號五樓建築物，
    經台北縣政府工務局於八十五年十二月十三日，會同台灣電力公司依建築法第九
    十條規定執行斷電，仍自八十七年三、四月間起於上址私自接電使用，嗣於八十
    七年七月八日，為台北縣工務局查獲。認被告甲○○自八十七年五月間起至八十
    七年七月八日止，仍有擅自接電使用建築物之犯行。
五、按犯罪事實應依證據認定之，無證據不得推定其犯罪事實，刑事訴訟法第一百五
    十四條定有明文。經查：證人即本案共犯練一峰於本院八十九年二月二十四日調
    查時陳稱：我是股東，股東還有丙○○、乙○○、甲○○。八十六年七月間，頂
    下這個店，當時是甲○○在當負責人，到八十七年五月時換成丙○○在處理，我
    們是合資。乙○○陳稱：八十七年五月時，我們就退股了，先前是甲○○當負責
    人，後來換成丙○○，但是丙○○帳算得不是很清楚，我跟甲○○就退股了等語
    （見本院八十九年二月二十四日調查筆錄）。是以被告甲○○於八十七年五月間
    已退出「杜佬誌」ＫＴＶ店之經營，並無積極證據足以認定被告甲○○於八十七
    年五月間退股之後，仍有公訴人指稱之擅自接電使用業經斷電建築物之犯行，因
    依公訴意旨，被告上開罪行與其所犯本件之罪有繼續犯之實質上一罪關係，故不
    另為無罪之諭知。
六、至於丙○○、乙○○、練一峰共同違犯建築法第九十四條之一罪行，未據起訴，
    應由檢察官另行依法處理。
據上論斷，應依刑事訴訟法四百五十五條之一第一項、第三項、第三百六十九條第一
項前段、第三百六十四條、第二百九十九條第一項前段，建築法九十四條之一，刑法
第十一條前段、第二十八條、第四十一條，罰金罰鍰提高標準條例第二條判決如主文
。
本案經檢察官毛有增到庭執行職務。
中      華      民      國      八十九      年      五      月  三十    日
                              臺灣板橋地方法院刑事第四庭
                                  審判長法  官  許  仕  楓
                                        法  官  徐  子  涵
                                        法  官  陳  恆  寬
右正本證明與原本無異
本件不得上訴
                                        書記官  葉  瑩  庭
中      華      民      國      八十九      年      六      月    九    日
附錄本案論罪科刑法條全文：
建築法第九十四條之一
  依本法規定停止供水或供電之建築物，非經直轄市、縣（市）（局）主管建築機關
  審查許可，不得擅自接水、接電或使用；未經許可擅自接水、接電或使用者，處一
  年以下有期徒刑、拘役或科或併科新臺幣三十萬元以下罰金。
刑法第二百六十六條第一項


司法院資訊處製作；財團法人民間司法改革基金會備份。
